【裁判字號】    99,交抗,2130
【裁判日期】    991202
【裁判案由】    違反道路交通管理處罰條例
【裁判全文】
臺灣高等法院交通事件裁定            99年度交抗字第2130號
抗  告  人
即 異議 人
即受處分人  李華信
上列抗告人因違反道路交通管理處罰條例案件，不服臺灣臺北地
方法院99年度交聲字第1069號，中華民國99年10月29日裁定（原
處分案號：交通部公路總局臺北區監理所99年6月4日北監自裁字
第裁40-DB0000000號），提起抗告，本院裁定如下：
    主  文
抗告駁回。
    理  由
一、原裁定意旨略以：本件抗告人即異議人即受處分人李華信於
    民國99年 4月20日晚上7時12分許，駕駛車牌號碼0116-DF號
    自用小客車，沿桃園縣大園鄉○○街行駛，行經桃園縣大園
    鄉○○街與桃五線路口時，適林街號誌為紅燈，竟違規闖
    越該路口紅燈，直接左轉桃五線往三民路方向路行駛，為警
    欄停並以異議人有「紅燈左轉」之違規行為，當場掣發舉發
    ，異議人於舉發通知單上所載應到案日期（99年5月5日）前
    提出申訴，經原處分機關調查結果，仍認異議人有上開違規
    行為，原處分機關乃依違反道路交通管理處罰條例第53條第
    1 項、第63條第1項第3款及違反道路交通管理事件統一裁罰
    基準及處理細則第41條、第43條、第44條及第67條等規定，
    於99年6月4日裁處受處分人新台幣（下同）2,700元罰鍰，
    並記違規點數3點在案。原處分核無違誤，受處分人之異議
    為無理由，應予駁回等語。
二、抗告意旨略以：伊駕駛車牌號碼0116-DF號自用小客車，行
    經桃園縣大園鄉○○街與桃五線路口時，為警攔停並以「紅
    燈左轉」開罰單，惟異議人當時係綠燈行駛，並無闖紅燈，
    而且員警舉發的過程不合理，舉發單上之身分證字號亦寫錯
    ，原處分機關未予詳察，逕予裁罰，異議人實難甘服。詎原
    裁定竟以伊自承確有不依標誌之指示，違規紅燈左轉，且僅
    依舉發員警不實之證述為由，即認定伊有違規事實，而為駁
    回伊聲明異議之裁定，自有未合云云。
三、按汽車機器腳踏車即機車駕駛人，行經有燈光號誌管制之交
    岔路口闖紅燈者，處1,800元以上5,400元以下罰鍰，並記違
    規點數3點。道路交通管理處罰條例第53條第1項、第63條第
    1項第3款分別定有明文。
四、經查：
  (一)本件抗告人確有於上揭時間，駕駛前揭車號之自用小客車，
    行經桃園縣大園鄉○○街與桃五線路口，嗣為警攔停之事實
    ，業據抗告人自承在卷。且抗告人於聲明異議狀及於原法院
    審理時，均不否認有開車經過上揭地點被警攔查（見原法院
    卷第20頁），是原法院認定抗告人有自承上開事實，核無違
    誤。至抗告人「不依標誌之指示，違規紅燈左轉」，乃係依
    證人許曜麟於原法院調查時之證述，並非依抗告人之自承。
    則抗告人堅稱原法院誤認伊已自承「不依標誌之指示，違規
    紅燈左轉」云云，容有誤會。
  (二)至抗告人於上揭時、地，確有不依標誌之指示，違規紅燈左
    轉等情，亦據證人即舉發員警許曜麟於原審調查時具結證稱
    ：當天我跟另1名同事騎乘機車執行勤務，我們當時是在
    林街停等紅燈，抗告人的車子在我們的對向車道，也是在
    林街上，抗告人看桃五線沒有車輛行駛，就紅燈左轉至桃五
    線往三民路的方向行駛，我們就騎車過去攔停抗告人的車子
    ，大約是在距該路口50公尺左右的地方，將抗告人的車子攔
    下，有請他出示駕駛、證件，並告知他違規事由等語，並有
    現場照片4幀在卷可佐。
  (三)抗告人雖辯稱：員警所述不實云云。查，證人雖為本件舉發
    員警，惟其到庭所陳述之上開舉發經過，經查尚無違反經驗
    或論理法則之處，且遍查本件卷存證據資料，亦無任何積極
    證據足以證明其前揭所述係虛偽不實，尚無足可顯信其陳述
    不可採信之品性證據或前科證據存在，自不得僅因其等為本
    件開單舉發異議人之員警，即遽予否認其上開證述之可信性
    。且所述本件舉發經過事實具體明確，復為其所親身見聞，
    則其本身即為證人，而為證據方法之一種。參以，證人與異
    議人間素昧平生，並無仇隙嫌怨，業據證人供陳在卷，應無
    設詞誣陷異議人之理。又警員執行公務時，本身即受有行政
    懲處責任之監督，其到庭具結作證，更係以刑事責任擔保其
    證言之真實性。是證人於原審調查中之前揭結詞，應堪採信
    。又本件雖無違規採證照片，惟抗告人於交岔路口闖紅燈之
    違規行為乃偶發於瞬間之事實，難期警員在抗告人闖越紅燈
    之過程中，仍能全程拍照或錄影存證。是抗告人駕駛自小客
    車於上揭時、地，闖紅燈之事實，既經證人到庭證述如前，
    縱員警在舉發本件交通違規之過程中，未能全程拍照或錄影
    存證，亦不影響本件違規事實之認定。參以，證人從事交通
    警察時間已有22年之經歷，對於抗告人上開違規情節，應無
    誤看或誤為判斷之可能，是證人所證述情節，應堪採信。本
    件抗告人上開違規行為，堪以認定。抗告人前開置辯，洵非
    可採。
  (三)抗告人復辯謂：員警未及時示意停車，迨尾隨在後50至100
    公尺後始攔停舉發，且未亮警示燈告知違規行為，其攔檢取
    締違規之過程及方式不當云云。然查：
  1.證人許曜麟到庭具結證稱當時確有開警示燈；駕駛人駕駛汽
    車，應遵守道路交通標誌、標線、號誌之指示，並服從交通
    指揮人員之指揮，道路交通安全規則第90條定有明文，抗告
    人既領有汽車駕駛執照，並親自參與道路交通運作，對此應
    知之甚明，並有注意義務，要非抗告人所得藉詞員警未開啟
    警示燈等為由，而得予以任意違反。況縱令員警於攔停時未
    開啟警示燈或有未當，然此亦與抗告人闖紅燈行駛之違規行
    為無涉，抗告人執此指摘員警舉發過程有瑕疵，要無足採。
    又內政部警政署為導正員警執法觀念，提升員警執法品質，
    俾利交通執行工作推展，乃依道路交通管理處罰條例第92條
    第3項授權訂定之「交通違規稽查與輕微違規勸導作業注意
    事項」，針對交通違規稽查之具體作法，要求執勤員警於執
    行攔停時，除要求違規行為人出示駕、行照及保險證外，亦
    須向違規行為人說明違規事實。本件員警許曜麟攔查抗告人
    後，除要求抗告人出示相關證件外，亦已告知其違規情節，
    亦據證人證述明確，與上開注意事項之規定，要無不符。況
    本件員警依法取締交通違規之行為，乃係其受國家行政機關
    指揮監督下依法執行公務之行為，其執法嚴明，並無違誤。
    抗告人主張本件舉發違規云云，自無足取。
  2.抗告意旨雖稱原裁定理由欄載明「員警尾隨數公里後始攔停
    舉發」，與事實不符云云。查原裁定理由欄係載明「異議人
    復辯謂：員警未及時示意停車，迨尾隨在後數公里後始攔停
    舉發．．．」，故原裁定於理由欄所載，依抗告人之辯詞而
    來，非原裁定之認定，且抗告人於聲明異議狀並不否認員警
    尾隨50至100公尺（見聲明異議狀）、於原法院調查時，亦
    不否認攔查地點離舉發地點50公尺（見原法院卷第20頁背面
    ），又證人即舉發員警許曜麟於原法院調查時，證稱「大約
    距離交叉路50公尺左右將他攔下」（見原法院卷第21頁），
    是員警有尾隨抗告人所駕駛之車子後始舉發之事實，足堪認
    定，原裁定雖有將「50公尺」誤載為「數公里」，但並不影
    響本件事實之認定。抗告人不得執此為由，指摘原裁定不當
    。
  (四)次按，行政處分有其他具有重大明顯之瑕疵者，無效，行政
    程序法第111條第7款定有明文。而所謂重大明顯瑕疵，則係
    指該瑕疵為任何人所一望即知者；故縱行政處分係屬違法，
    若該瑕疵並非任何人所一望即知，則其即非屬行政程序法第
    111條第7款所稱有重大明顯瑕疵之無效行政處分（最高行政
    法院96年判字第1846號判決參照）。查本件員警係當場開單
    舉發，並由抗告人親自簽收上開舉發通知單，此觀諸上開舉
    發通知單上抗告人簽名甚明，抗告人亦不否認該舉發通知單
    上之簽名為其所親為。又員警開立舉發通知單時，固確有將
    抗告人之身分證統一編號之英文字母「E」誤載為「B」，此
    為證人證述明確，然本件員警舉發及原處分機關處分之對象
    及行為並無違誤，該等誤載並不具有前述無效行政處分之重
    大明顯瑕疵情形。而關於違反道路交通管理事件統一裁罰基
    準及處理細則第30條第 1項「其屬填記錯誤者，並應即日通
    知被通知人更正」之規定，僅係訓示規定，縱未即日通知更
    正，亦不影響處分之效力，況且抗告人之申訴、異議權利及
    受處罰鍰金額並未因此而受有不利益，是本件抗告人執前詞
    以為原處分無效之主張，顯屬無據。從而，本件事證明確，
    抗告人之違規行為堪以認定，所辯並不足採。
五、綜上所述，抗告人於上揭時、地，行經有燈光號誌管制之交
    岔路口闖紅燈之違規事實，原法院認原處分機關對抗告人前
    揭違規行為，依道路交通管理處罰條例第53條第 1項、第63
    條第1項第3款，裁處2,700元罰鍰，並記違規點數3點，核無
    不當，而駁回抗告人於原審法院之聲明異議，經核並無不合
    ，抗告意旨，仍執陳詞指摘原裁定不當，為無理由，應予駁
    回。
六、據上論結，應依道路交通事件處理辦法第26條，刑事訴訟法
    第412條，裁定如主文。
中    華    民    國    99    年    12    月    2    日
                  刑事第七庭  審判長法  官   趙功恆
                                    法  官   楊智勝
                                    法  官   游紅桃
以上正本證明與原本無異。
不得再抗告。
                                    書記官   戴伯勳
中    華    民    國    99    年    12    月    6     日

司法院資訊處製作；財團法人民間司法改革基金會備份。
